------------------------------------------------------------------------

---
title: "R Notebook"
output: html_notebook
---

```{r}
library("readxl")
library("tidyverse")
require("tidyverse")
library("writexl")
library("tibble")
library("openxlsx")
library("DBI")
library("odbc")
library("RSQLite")
library("psych")
library("pracma")
library("bit64")
library('glue')
library('RMySQL')
library('stringi')
library('rlang')
library('ggplot2')

source("func_test.R")
```

## 1. Calculo del IPP

```{r}
mes <- 1
```

```{r}
variables <- inputdata(mes)

mes <- variables$mes
mesant <- variables$mes_ant
months <- variables$months
rows <- variables$rows

mes
mesant
months
rows
```

```{r}
ponderaciones <- read_excel("catalogoIPP_test.xlsx", sheet = "Sheet2") %>% 
  mutate(VARIEDAD = gsub("\\.", "", VARIEDAD)) %>% 
  rename(PRODUCTO = VARIEDAD, ponderacion = `Ponderacion 5 Digitos`) %>% 
  mutate(
    ACTIVIDAD = substr(PRODUCTO, 1, 6),
    CLASE = substr(PRODUCTO, 1, 5),
    GRUPO = substr(PRODUCTO, 1, 4),
    
    GRUPO = substr(PRODUCTO, 1, 4),
    DIVISION = substr(PRODUCTO, 1, 3),
    SECCION = substr(PRODUCTO, 1, 1))
```

```{r}
#se importan los indices anteriores
file_name <- paste0("ind_", mesant, ".xlsx")
indant <- read_excel(file_name, sheet = "Sheet1") %>% 
  mutate(PRODUCTO = gsub("\\.", "", PRODUCTO))
```

```{r}
#se importan los precios actuales
precios <- read_excel("precios_test.xlsx", sheet = "Sheet1") %>% 
  mutate(ACTIVIDAD = gsub("\\.", "", ACTIVIDAD),
         PRODUCTO = gsub("\\.", "", PRODUCTO),
         VARIEDAD = gsub("\\.", "", VARIEDAD))

bol <- precios %>% 
  select(PRODUCTO, VARIEDAD, all_of(mes), all_of(mesant)) %>% 
  filter(!!sym(mes) != 0) #se quitan los datos que en el mes actual son cero para imputarlos
```

### 1.1 Imputación de precios

```{r}
#se hace la imputacion de datos
boleta <- imputacion()
```

### 1.2 Calculo del indice

```{r}
relativo_var <- boleta %>% 
  mutate(rel_var = !!sym(mes) / !!sym(mesant)) %>% 
  mutate(rel_var = if_else(is.infinite(rel_var) | is.nan(rel_var) | is.na(rel_var), 1, rel_var)) %>%
  drop_na(PRODUCTO)
```

```{r}
relativo_var %>% filter(rel_var > 2 | rel_var == 0)
```

```{r}
ind_var <- relativo_var %>% group_by(PRODUCTO) %>% 
  summarize(rel_prod = geometric.mean(rel_var))
```

```{r}
ind_prod <- ind_var %>% left_join(indant %>% select(PRODUCTO, indice), by = join_by(PRODUCTO)) %>% 
  rename(indant = indice) %>% 
  mutate(indice = indant*rel_prod) 

descrip <- ponderaciones %>% filter(CCP...1 == 'PRODUCTO') %>% 
    select(PRODUCTO, DESCRIPCION, ponderacion)

ind_prod01 <- ind_prod %>% select(PRODUCTO, indice) %>% left_join(descrip, by = join_by(PRODUCTO)) %>% 
    select(PRODUCTO, DESCRIPCION, everything())
```

```{r}
ind_act <- calc_indx(ACTIVIDAD)
ind_clase <- calc_indx(CLASE)
ind_grupo <- calc_indx(GRUPO)
ind_div <- calc_indx(DIVISION)
calc_indx(SECCION) #este seria el indice general
ind <- calc_indx(SECCION)
```

### 1.3 Determinacion de precios faltantes

```{r}
missing <- missing_prices()

imputables <- missing$cann_imput
no_imputables <- missing$cant_imput
```

```{r}
export_index() #Se exportan los resultados a un archivo de excel
```

### 1.4 Grafico de indice general

Se recolectan los indices generales para poder verlos en un grafico

```{r}
sheet_names <- paste0(months)
ipp <- readind(months, sheet_names)

resipp <- do.call(rbind, ipp) %>% rename(Mes = SECCION)
resipp$Mes <- months[1:nrow(resipp)]
resipp <- resipp %>%
  mutate(Mes = factor(Mes, levels = months))
resipp
```

```{r}
grafica(resipp, 'Mes', 'indice')
```

### 1.5 Calculo de Incidencias

```{r}
indgen_ant <- as.data.frame(readind(mesant, mesant))

incid <- incidencias(ind_prod01)
```

```{r}
incid %>% filter(incid < 0)
```

```{r}
incid %>% filter(incid > 0)
```

```{r}
incid %>% select(incid) %>% 
  summarize(total = sum(incid))
```

```{r}
ind$indice/indgen_ant$indice*100-100
```

### 1.6 Outliers

```{r}
summary(relativo_var$rel_var)
```

```{r}
hist(relativo_var$rel_var,
  xlab = "relativo",
  main = "Histograma de relativo",
  breaks = sqrt(length(relativo_var$rel_var)) # set number of bins
)

boxplot(relativo_var$rel_var,
  ylab = "relativo"
)
```

```{r}
lim_inf <- quantile(relativo_var$rel_var, 0.01)
lim_sup <- quantile(relativo_var$rel_var, 0.99)

lim_inf
lim_sup
```

```{r}
outlier_ind <- which(relativo_var$rel_var < lim_inf | relativo_var$rel_var > lim_sup)

relativo_var[outlier_ind, ]
```

## 2. Revision de productos faltantes

Se obtienen los articulos de los que no se obtuvo informacion cada mes

```{r}
resultados <- count_imput()

count_imputables <- resultados$imputados
count_noimputables <- resultados$noimputados
```

```{r}
#con esto se revisan las variedades que no han presentado precios en tres o mas meses 
count_imputables %>% filter(total >= 3)
#test
```

```{r}
pond_variedad <- ponderaciones %>% filter(CCP...1 == 'VARIEDAD') %>% 
  select(PRODUCTO, DESCRIPCION) %>% 
  rename('VARIEDAD' = PRODUCTO)
count_imputables1 <- count_imputables %>% left_join(pond_variedad) %>% 
  select(VARIEDAD, DESCRIPCION, everything())
count_noimputables1 <- count_noimputables %>% left_join(pond_variedad) %>% 
  select(VARIEDAD, DESCRIPCION, everything())
```

```{r}
count_noimputables %>% filter(total >= 3)
#test1
```

```{r}
# ggplot(test, aes(x = VARIEDAD, y = total)) +
#   geom_bar(stat = "identity", fill = "skyblue") +
#   labs(title = "",
#        x = "Codigo variedad",
#        y = "Cantidad") +
#   theme_minimal()+
#   theme(axis.text.x = element_text(angle = 90, vjust = 0.5, hjust=1))
```

```{r}
wb <- createWorkbook()
 
addWorksheet(wb, "imputables")
writeData(wb, "imputables", count_imputables1)

addWorksheet(wb, "no_imputables")
writeData(wb, "no_imputables", count_noimputables1)
 
file_name <- paste0("resumen_preciosfaltantes.xlsx")
saveWorkbook(wb, file_name, overwrite = TRUE)
```

Revisamos los productos que no aparecen

```{r}
ponderaciones %>% filter(CCP...1 == 'PRODUCTO') %>% anti_join(ind_prod01) %>% 
  select(CCP...1, PRODUCTO, DESCRIPCION, ponderacion) #%>% 
  #summarize(total = sum(ponderacion))
```

```{r}
ponderaciones %>% filter(CCP...1 == 'PRODUCTO') %>% 
  summarize(total = sum(ponderacion))
```
